臺灣桃園地方法院小額民事判決
110年度桃保險小字第668號
原      告  第一產物保險股份有限公司

法定代理人  李正漢  
訴訟代理人  簡權益  
            范姜宇宏
            魏廷宇  
被      告  吳侑駿  
上列當事人間請求損害賠償事件，本院於民國111年7月7日言詞
辯論終結，判決如下：
    主    文
被告應給付原告新臺幣7,024元，及自民國111年2月1日起至清償
日止，按年息5％計算之利息。
原告其餘之訴駁回。
訴訟費用新臺幣1,000元，由被告負擔新臺幣800元，餘由原告負
擔。
本判決第1項得假執行。
    事實及理由
壹、程序部分：
一、按小額訴訟之訴狀送達後，原告不得將原訴變更或追加他訴
    ，但擴張或減縮應受判決事項之聲明者，不在此限，民事訴
    訟法第436條之23、第436條第2項、第255條第1項但書第3款
    分別定有明文。經查，原告原對被告起訴請求：被告應給付
    原告新臺幣（下同）18,877元，及自起訴狀繕本送達翌日起
    至清償日止，按年息5％計算之利息。嗣於本院審理中變更聲
    明為如下所述，核與前開規定相符，合先敘明。
二、被告經合法通知，未於最後言詞辯論期日到場，核無民事訴
    訟法第386條所列各款情形，爰依原告之聲請，由其一造辯
    論而為判決。　　
貳、實體部分：　　
一、原告主張：被告於民國109年6月21日16時許，駕駛車牌號碼
    0000-00號自用小客車（下稱肇事車輛），沿桃園市蘆竹區
    龍安街2段156巷，往桃園方向行駛時，在電桿中益幹55支3B
    處，因會車未保持行車安全間隔之過失，擦撞對向訴外人王
    佳怡所駕駛之車牌號碼000-0000號自用小客車（下稱系爭車
    輛），致系爭車輛受損（下稱系爭事故）。而該車輛為訴外
    人王元森所有，並為原告所承保。原告已依約賠付維修費用
    18,877元（含工資及烤漆費用15,927元、零件費用2,950元
    ），其中零件部分經計算折舊並加計工資及烤漆費用後為17
    ,559元，扣除原告承保車輛駕駛應負責之50％肇事責任後，
    爰依侵權行為及保險代位之法律關係，提起本件訴訟等語，
    並聲明：被告應給付原告8,780元，及自起訴狀繕本送達翌
    日起至清償日止，按年息5％計算之利息。
二、被告未於最後言詞辯論期日到場，惟前曾到庭辯稱略以：被
    告有減慢速度向前向右靠邊，但系爭車輛一直很快沒有要停
    下來等語，資為抗辯，並聲明：原告之訴駁回。
三、得心證之理由：
  ㈠被告應負侵權行為賠償責任：
  1.按因故意或過失，不法侵害他人之權利者，負損害賠償責任
    ；汽車、機車或其他非依軌道行駛之動力車輛，在使用中加
    損害於他人者，駕駛人應賠償因此所受之損害，民法第184
    條第1項前段、第191條之2前段分別定有明文。次按汽車交
    會時，會車相互之間隔不得少於半公尺，亦為道路交通安全
    規則第100條第1項第5款所明定。又被保險人因保險人應負
    保險責任之損失發生，而對於第三人有損失賠償請求權者，
    保險人得於給付賠償金額後，代位行使被保險人對於第三人
    之請求權，保險法第53條第1項前段亦有明定。
  2.經查，原告主張被告於前開時間、地點，駕駛肇事車輛，因
    會車未保持行車安全間隔之過失，致碰撞原告承保之系爭車
    輛等情，業據其提出汽車保險計算書、統一發票、道路交通
    事故當事人登記聯單、系爭車輛之行車執照、估價單、車損
    照片為證（見本院卷第4至14頁、第86至87頁），並經本院
    職權向桃園市政府警察局蘆竹分局調取系爭事故調查卷宗核
    閱無訛（見本院卷第18至32頁、第72至81頁）。本院當庭勘
    驗車輛之行車紀錄器光碟，系爭事故發生之過程略以：被告
    駕駛肇事車輛於系爭車輛前行靠近時，逐漸減速微向右靠，
    系爭車輛亦減速持續靠近，肇事車輛持續減速，但未停止，
    仍慢速向前，系爭車輛亦持續通過後發生碰撞，此有本院勘
    驗筆錄在卷為佐（見本院卷第91頁反面），依前開行車紀錄
    器影片可知，被告駕駛肇事車輛見前方有系爭車輛行駛而來
    並未停止向前，且會車未保持行車安全間隔，堪信原告此部
    分之主張為真實。則被告就系爭事故之發生為有過失並應負
    責任乙節，應可認定，且原告已給付賠償金額予王元森，原
    告代位王元森請求被告負損害賠償責任，自屬有據。
  ㈡系爭車輛必要修復費用：
  1.按不法毀損他人之物者，被害人得請求賠償其物因毀損所減
    少之價額，民法第196條定有明文。又依上開規定請求賠償
    物被毀損所減少之價額，得以修復費用為估定之標準，但以
    必要者為限（例如：修理材料以新品換舊品，應予折舊），
    此有最高法院77年度第9次民事庭會議決議可資參照。
  2.經查，原告主張系爭車輛必要修繕費用為18,877元，包括工
    資及烤漆費用15,927元、零件費用2,950元等情，業據其提
    出估價單及統一發票為證（見本院卷第5頁、第8至10頁）。
    依前揭說明，系爭車輛之修復既以新零件更換被毀損之舊零
    件，自應將零件折舊部分予以扣除。又依行政院所頒固定資
    產耐用年數表及固定資產折舊率之規定，非運輸業用客車、
    貨車之耐用年數為5年，依定率遞減法每年折舊1000分之369
    ，另依營利事業所得稅查核準則第95條第6項規定「固定資
    產提列折舊採用定率遞減法者，以1年為計算單位，其使用
    期間未滿1年者，按實際使用之月數相當於全年之比例計算
    之，不滿1月者，以1月計」。而系爭車輛於108年3月出廠，
    至系爭事故發生時即109年6月21日，已使用1年4月，有該車
    之行車執照可查（見本院卷第7頁）。則其零件費用2,950元
    於扣除折舊額後應為1,632元（計算式詳如附表），加計毋
    須計算折舊之工資及烤漆費用15,927元後，系爭車輛必要修
    復費用應為17,559元（計算式：1,632元＋15,927元＝17,559
    元）。
　3.至被告雖以系爭車輛之後視鏡損壞不是被告造成的，會再提
    出相關證據等語為辯，惟查，系爭估價單所載系爭車輛維修
    項目為前保險桿、左前輪、左前葉子板、左前門、左邊電動
    後視鏡外殼等，核與系爭車輛因本件事故受損位置大致相符
    ，有系爭估價單、現場照片及車損照片附卷可參（見本院卷
    第8至13頁、第24至25頁、第86至87頁），又觀諸系爭事故
    現場照片及行車紀錄器影像，系爭車輛後視鏡及肇事車輛之
    後視鏡均突出於車身之外，兩車會車相距甚近，系爭車輛之
    撞擊點為系爭車輛左前方，系爭車輛左前輪向後至左前車門
    有明顯之擦損痕跡，而兩車碰撞後所停止之位置車身相接觸
    、系爭車輛之後視鏡接近肇事車輛車身（見本院卷第24至25
    頁、第77至78頁），又依車損照片，系爭車輛之後視鏡有明
    顯之擦損及凹陷，堪認原告請求之維修項目皆屬因系爭事故
    所生之損害，且均有修繕之必要，再者，維修系爭車輛之汽
    車維修廠係以其車輛維修專業智識就事故車輛車身損害情形
    、損害部位及是否影響日後行車安全等情為綜合判斷，始進
    行系爭車輛修繕或更換，系爭估價單所載維修項目及修復費
    用自為系爭車輛因本件事件毀損之必要修復項目及費用，則
    被告徒以其認知為據，泛稱系爭車輛後視鏡損壞不是被告造
    成等語，並未於言詞辯論終結前提出舉證以實其說，委非足
    採。　
  ㈢系爭車輛駕駛就系爭事故之發生與有過失：
  1.按損害之發生或擴大，被害人或其代理人或使用人與有過失
    者，法院得減輕賠償金額，或免除之，民法第217條第1項、
    第3項定有明文。又汽車交會時，在未劃有分向標線之道路
    ，或鐵路平交道，或不良之道路交會時，應減速慢行；會車
    相互之間隔不得少於半公尺，道路交通安全規則第100條第1
    項第1款、第5款定有明文。
  2.經查，本件被告雖有會車未保持行車安全間隔之過失，惟觀
    諸行車紀錄器光碟，系爭車輛前方有肇事車輛持續靠近，系
    爭車輛駕駛於肇事車輛慢速向前時，未及注意會車間隔，仍
    以較肇事車輛為快之速度持續向前通過，致兩車發生碰撞，
    此有本院勘驗筆錄在卷為佐（見本院卷第91頁反面）所示，
    堪認系爭車輛駕駛王佳怡有會車未減速慢行及會車未保持行
    車安全間隔之過失此節，同屬系爭事故之肇事原因，為與有
    過失。則原告代位行使上開損害賠償請求權，原告即應承受
    該與有過失。本院審酌雙方車輛肇事情節、過失程度等各情
    ，認兩造就系爭事故應由被告負40％責任、原告負60％責任為
    公允。
  ㈣綜上所述，原告得請求被告賠償之金額應為7,024元（計算式
    ：17,559元×40％＝7,024元，元以下四捨五入）。
四、末按給付無確定期限者，債務人於債權人得請求給付時，經
    其催告而未為給付，自受催告時起，負遲延責任。其經債權
    人起訴而送達訴狀，或依督促程序送達支付命令，或為其他
    相類之行為者，與催告有同一之效力；又遲延之債務，以支
    付金錢為標的者，債權人得請求依法定利率計算之遲延利息
    ；而應付利息之債務，其利率未經約定，亦無法律可據者，
    週年利率為5％，民法第229條第2項、第233條第1項前段及第
    203條分別定有明文。本件原告對被告之損害賠償請求權，
    係以支付金錢為標的，無確定期限，又未約定利息，則被告
    應自受催告時起，負遲延責任，是原告就上述得請求之金額
    ，併請求自起訴狀繕本送達被告之翌日即111年2月1日起（
    於111年1月21日寄存於被告住所地之警察機關，依法於111
    年1月31日生送達效力，見本院卷第49頁）至清償日止，按
    年息5％計算之利息，洵為有據。
五、從而，原告依侵權行為及保險代位之法律關係，請求被告給
    付如主文第1項所示，為有理由，應予准許，逾此部分，則
    無理由，應予駁回。
六、本件原告勝訴部分係依小額訴訟程序所為被告敗訴之判決，
    爰依民事訴訟法第436 條之20之規定，依職權宣告假執行。
七、本件事證已臻明確，兩造其餘攻擊防禦方法及舉證，經本院
    斟酌後，核與判決結果無影響，爰不予一一論述，併此敘明
    。
八、訴訟費用負擔之依據：民事訴訟法第79條。並依同法第436
    條之19第1項規定，確定訴訟費用額如主文第3項所示。
中　　華　　民　　國　　111 　年　　7 　　月　　29　　日
                  桃園簡易庭  法  官  曾耀緯
以上為正本係照原本作成。
如不服本判決，應於送達後20日內，向本院提出上訴狀並表明上
訴理由，如於本判決宣示後送達前提起上訴者，應於判決送達後
20日內補提上訴理由書（須附繕本）。
如委任律師提起上訴者，應一併繳納上訴審裁判費。
中　　華　　民　　國　　111 　年　　7 　　月　　29　　日
                              書記官  吳宏明
附表：計算式
零件費用：2,950元 已使用期間：1年4月 ----- 折舊時間           金額 第1年折舊值        2,950×0.369=1,089 第1年折舊後價值    2,950-1,089=1,861 第2年折舊值        1,861×0.369×(4/12)=229 第2年折舊後價值    1,861-229=1,632 
附錄
一、民事訴訟法第436 條之24第2項：
    對於小額程序之第一審裁判上訴或抗告，非以其違背法令為
    理由，不得為之。
二、民事訴訟法第436條之25：
    上訴狀內應記載上訴理由，表明下列各款事項：
    （一）原判決所違背之法令及其具體內容。
    （二）依訴訟資料可認為原判決有違背法令之具體事實。
三、民事訴訟法第471 條第1 項：（依同法第436 條之32第2 項
    規定於小額事件之上訴程序準用之）
    上訴狀內未表明上訴理由者，上訴人應於提起上訴後二十日
    內，提出理由書於原第二審法院；未提出者，毋庸命其補正
    ，由原第二審法院以裁定駁回之。